【裁判字號】    98,交聲,142
【裁判日期】    980430
【裁判案由】    聲明異議
【裁判全文】
臺灣嘉義地方法院交通事件裁定         98年度交聲字第142號
原處分機關  交通部公路總局嘉義區監理所嘉義市監理站
異  議  人  甲○○
即受處分人
                    號
上列受處分人因違反道路交通管理處罰條例案件，對於交通部公
路總局嘉義區監理所嘉義市監理站民國98年3月31日所為之處分
（原處分案號：嘉監義裁字第裁76-L00000000號），聲明異議，
本院裁定如下：
    主  文
原處分關於罰鍰新台幣貳萬元部分撤銷。
前項撤銷部分，甲○○不罰。
其餘異議駁回。
    理  由
一、原處分機關略以：本件受處分人甲○○於民國96年11月13日
    18時27分許，駕駛車牌號碼3W-1188號自用小客車，行經嘉
    義市○○路與竹圍路時，經警實施吐氣酒精濃度檢測，因酒
    精濃度超過規定標準（酒精呼氣濃度達每公升0.97毫克），
    經嘉義市政府警察局第一分局員警當場舉發，該站遂於98年
    3月31日以嘉監義裁字第裁76-L00000000號裁決書，依道路
    交通管理處罰條例第35條第1項第1款、第24條第1項第2款之
    規定，裁處受處分人罰鍰新臺幣（下同）49,500元，及施以
    道安講習，逾期則依違反道路交通管理事件統一裁罰標準表
    及裁決書處罰主文裁處，於法並無不合（至受處分人吊扣駕
    駛執照部分，不在原處分範圍，附此敘明）。
二、本件受處分人異議意旨略以：本人因同一事件，經臺灣嘉義
    地方法院檢察署為緩起訴處分，並已向犯罪被害人保護協會
    臺灣嘉義分會捐款20,000元，今緩起訴處分期間屆滿，基於
    1事不兩罰，請撤銷罰鍰49,500元之處分免罰等語。
三、按汽車駕駛人飲用酒類或其他類似物後，其吐氣所含酒精濃
    度超過每公升0.25毫克，不得駕車；駕駛汽車經測試檢定酒
    精濃度超過標準，處汽車駕駛人罰鍰15,000元以上60,000元
    以下，並當場移置保管該汽車及吊扣駕駛執照1年，及應接
    受道路交通安全講習，道路交通安全規則第114條第2款、道
    路交通管理處罰條例第35條第1項第1款、第24條第1項第2款
    分別定有明文。又檢察官依刑事訴訟法第253條之2第1項第4
    款規定為緩起訴處分，命被告向公益團體捐款者，被告係履
    行檢察官為緩起訴處分命令，性質上自屬處分金；且依刑事
    訴訟法第253條之2第2項規定命被告捐款之金錢給付命令，
    並得為民事強制執行名義。是檢察官命令被告為捐款之金錢
    給付，此等命令雖非刑罰，但仍是一種特殊的處遇措施，會
    產生未經裁判即生終局處理案件之實質效果，亦即性質上已
    係實質的制裁，造成被告財產減少的影響，從而緩起訴處分
    向公益團體捐款所為之處分命令於確定後，性質上應係類似
    刑事確定裁判所科處之罰金刑，被告即係履行檢察官為緩起
    訴處分命令，與受刑事處罰無異。且行政罰法第26條第1項
    僅規定「依刑事法律處罰之」，並未明定應依刑法第33條、
    第34條所定主從刑罰之種類科罰，檢察官命令被告捐款之金
    錢給付即係依刑事訴訟法第253條之2第1項第4款規定所為，
    自與行政罰法第26條第1項「依刑事法律處罰之」之規定，
    尚無扞格之處。參酌大法官解釋釋字第503號所揭示：違反
    作為義務之行為，同時構成漏稅行為之方法而處罰種類相同
    者，如從其一重處罰已足達成行政目的時，即不得再就其他
    行為併予處罰，始符憲法保障人民權利之意旨，並未排除因
    前揭刑事處罰偏低所產生不合理之流弊而特別立法補繳差額
    之情形（臺灣高等法院臺南分院98年度交抗字第62號、第71
    號、第75號裁定可資參照）。
四、經查：
  (一)受處分人於96年11月13日18時27分許，駕駛車牌號碼3W-11
    88號自用小客車，行經嘉義市○○路與竹圍路時，經警實施
    吐氣酒精濃度檢測，因酒精濃度超過規定標準（酒精呼氣濃
    度達每公升0.97毫克），經嘉義市政府警察局第一分局員警
    當場舉發等情，為受處分人所供承，並有酒精測定紀錄表、
    裁決書各1份附卷可稽，足認受處分人確有上揭違規事實。
    且受處分人因上開違規行為，另涉犯刑法第185條之3酒醉駕
    車之公共危險罪，經臺灣嘉義地方法院檢察署檢察官於96年
    11月26日以96年度偵字第9011號為緩起訴處分，緩起訴處分
    期間1年，並依刑事訴訟法第253條之2第1項第4款規定命受
    處分人向財團法人犯罪被害人保護協會臺灣嘉義分會捐款20
    ,000 元，嗣依職權送請再議後，經臺灣高等法院臺南分院
    檢察署於96年12月19日以96年度上職議字第3926號處分書駁
    回在案，於97年12月18日緩起訴期滿未據撤銷等情，有臺灣
    高等法院被告前案紀錄表、上揭緩起訴處分書、駁回再議之
    處分書各1份附卷可稽。
  (二)本件受處分人上開酒駕行為，經檢察官依刑事訴訟法第253
    條之2第1項第4款規定為緩起訴處分，並命受處分人向公益
    團體捐款，受處分人係履行檢察官為緩起訴處分命令，此等
    命令名義上雖非刑罰，但仍是一種特殊處遇措施，造成受處
    分人之財產減少，性質上亦屬干預人民自由之處分，與刑事
    制裁無異，實質上為刑事處罰。故檢察官為緩起訴處分並命
    向公益團體捐款者，其捐款解釋上亦屬道路交通安全管理處
    罰條例第35條第8項所規定之罰鍰，監理機關雖不得再為行
    政裁處，惟若行為人所支付之緩起訴處分金，未達道路交通
    管理處罰條例第92條第3項所定最低罰鍰基準規定者，依該
    條例第35條第8項之規定，即須補繳不足最低罰鍰之部分，
    始為適法。參諸違反道路交通管理事件統一裁罰基準表之規
    定，對於駕駛人駕駛汽車，而其吐氣所含酒精濃度超過每公
    升0.55毫克以上，其最低應納罰鍰之數額為49,500元。本件
    受處分人在刑事部分，業經檢察官為緩起訴處分，並經檢察
    官命向公益團體捐款20,000元，顯不足49,500元之最低罰鍰
    ，自應依道路交通管理處罰條例第35條第8項規定，就受處
    分人所繳納不足最低罰鍰基準額之部分裁處罰鍰，即應於扣
    除上開20,000元後，處以29,500元罰鍰，原處分機關漏未斟
    酌及此，就本件裁罰之罰鍰部分，遽對受處分人裁處49,500
    元，尚有未洽。
  (三)至原處分機關認緩起訴處分依最終之結果，受處分人並未受
    刑法處分，刑同行政罰法第26條第2項所稱之不起訴處分云
    云。然查：1.刑事訴訟法第253條之1規定，有關緩起訴處分
    須具備：犯罪嫌疑充足、斟酌刑法第57條所列事項、為公共
    利益維護、以緩起訴為適當者（即適當性）等要件；核與不
    起訴處分要件尚屬有間。是如認行政罰法第26條第2項規定
    不起訴處分包含緩起訴處分，即已逾文義解釋範圍。2.又關
    於緩起訴處分要件及裁量基準，與不起訴處分相較，均有不
    同，至多應僅得視緩起訴處分係暫緩起訴處分，而非不起訴
    處分。3.行政罰法第26條第2項規定，既未明文包含緩起訴
    處分，對人民不利益規定，自不得任意擴張適用，而逕認行
    政罰法第26條第2項規定，於經緩起訴處分亦有適用。原處
    分機關認緩起訴處分亦屬行政罰法第26條第2項之不起訴處
    分，尚有誤會。
五、綜上所述，本件受處分人確有酒後駕車酒精濃度超過規定標
    準之違規行為，惟原處分機關疏未將受處分人因本件經檢察
    官緩起訴處分而向公益團體繳納捐款之20,000元部份予以扣
    除，因而裁處受處分人罰鍰49,500元，容有未洽，是受處分
    人此部分異議為有理由，原處分就此部分應予撤銷，另由本
    院為受處分人不罰之諭知，以資適法，而受處分人尚須補繳
    不足最低罰鍰之29,500元，受處分人就此部分所為之異議，
    並無理由，應予駁回。至原處分機關裁處受處分人施以道安
    講習部分，未經受處分人聲明異議，業已確定，不在異議範
    圍，附此敘明。
六、據上論斷，應依道路交通管理處罰條例第87條第2項，道路
    交通案件處理辦法第19條、第20條前段，裁定如主文。
中    華    民    國    98    年    4     月    30    日
                    交通法庭  法  官   卓春慧
上列正本證明與原本無異。
如不服本裁定，應於裁定送達後5日內向本院提出抗告狀（應附
繕本）。
中    華    民    國    98    年    4     月    30    日
                              書記官   李玫娜


司法院資訊處製作；財團法人民間司法改革基金會備份。
